臺灣桃園地方法院刑事判決　
110年度易字第211號
公  訴  人  臺灣桃園地方檢察署檢察官
被      告  PHAM KHAC SUC（中文姓名：范克力，越南籍）



                    在中華民國連絡地址：桃園市○○區○○○路0段00號6樓之20
上列被告因偽造文書案件，經檢察官提起公訴（109年度偵字第2
9735號、第31602號），本院判決如下：
    主  文
PHAM KHAC SUC共同犯偽造特種文書罪，處有期徒刑柒月，並於
刑之執行完畢或赦免後，驅逐出境。扣案如附表一編號1至7所示
之物，以及如附表二編號1至3所示之物，均沒收。未扣案之犯罪
所得新臺幣肆仟元沒收，於全部或一部不能沒收或不宜執行沒收
時，追徵其價額。
    事  實
一、PHAM KHAC SUC（下稱范克力）與某真實姓名年籍不詳持用F
    acebook社群網站「Nguyen Phuong Anh」帳號（下稱Nguyen
     Phuong Anh帳號）之成年人為求牟利，竟共同基於偽造特
    種文書之犯意聯絡，由持用Nguyen Phuong Anh帳號之人於
    民國109年8月10日、13日在不詳地點，在Facebook社群網站
    使用該帳號宣傳其能代客製作中華民國居留證之特種文書。
    經員警於109年8月14日及17日喬裝買家以Messenger通訊軟
    體向Nguyen Phuong Anh帳號詢問偽造中華民國居留證交易
    事宜，並於同年月17日下午3時11分、5時48分，將「姓名：
    HO MINH CUONG，胡明強，1989年9月22日」之人別資料、胡
    明強半身照片，以及欲收受偽造中華民國居留證之「基隆市
    ○○○○○區○○街00號」地址，傳送予Nguyen Phuong Anh帳號，
    而范克力則於109年8月17日下午3時11分起至同年月25日中
    午12時9分間之某時，在桃園市○○區○○○路000號701室之租屋
    處（下稱范克力租屋處），負責使用如附表一編號1至7所示
    之物，偽造如附表二編號1所示之中華民國居留證（下稱胡
    明強居留證）1張完峻，足以生損害於胡明強及內政部移民
    署對外國人居留出境管理之正確性。嗣持用Nguyen Phuong 
    Anh帳號之人即於109年8月25日中午12時9分以Messenger通
    訊軟體通知員警偽造之胡明強居留證業已製作完成，並指示
    員警將偽造胡明強居留證之對價新臺幣（下同）4,000元，
    匯入鄭李姑申辦之合作金庫銀行潮州分行帳號0000-000-000
    000號帳戶（下稱鄭李姑帳戶，鄭李姑提供帳戶及提款卡供
    他人使用部分，業經臺灣桃園地方檢察署檢察官以109年度
    偵字第31602號為不起訴處分確定）。員警遂依持用Nguyen 
    Phuong Anh帳號之人之指示，於109年8月25日中午12時9分
    起至同日下午2時11分間之某時，將1,205元、2,795元（共4
    ,000元）匯入鄭李姑帳戶內，並於109年8月25日下午2時11
    分以Messenger通訊軟體通知持用Nguyen Phuong Anh帳號之
    人業已匯款，而范克力旋於109年8月25日下午3時42分許，
    至桃園市○○區○○○路000號統一超商縣北門市，填寫員警向持
    用Nguyen Phuong Anh帳號之人所告知之收件人資料，透過
    宅急便將偽造之胡明強居留證寄送至員警指示之基隆市○○○○
    ○區○○街00號，並於109年8月25日晚間7時17分許至桃園市○○
    區○○○街000號統一超商源盛門市，持用鄭李姑帳戶之提款卡
    提領偽造胡明強居留證之對價。俟員警於109年8月26日下午
    1時21分收受范克力寄達之如附表一編號1所示偽造之胡明強
    居留證1張，並扣得如附表編號一編號2至4所示用以寄送及
    包裝胡明強居留證之物，遂於109年9月23日持本院核發之搜
    索票至范克力租屋處搜索，復扣得如附表二編號1至21所示
    之物，而悉上情。
二、案經基隆市政府警察局移送臺灣桃園地方檢察署檢察官偵查
    起訴。
    理  由
壹、程序方面
一、供述證據
㈠、按被告之自白，非出於強暴、脅迫、利誘、詐欺、疲勞訊問
    、違法羈押或其他不正之方法，且與事實相符者，得為證據
    ，刑事訴訟法第156條第1項定有明文，復為確保此意旨之具
    體實現，另於同條第3項前段規定：被告陳述其自白係出於
    不正之方法者，應先於其他事證而為調查。然則非謂被告可
    以無所顧忌、任意爭辯。易言之，受訊問之被告究竟出於何
    種原因坦承犯行，不一而足，或係遭訊問者以不正方式對待
    始承認，或係未遭不正方式對待，而係考量是否能獲輕判或
    免遭羈押，或出於自責悔悟，或有蓄意頂替或別有企圖，此
    為受訊問者主觀考慮是否認罪所參酌因素，此種內在想法難
    顯露於外而為旁人所知悉。因之，只要訊問者於訊問之際，
    能恪遵法律規定，嚴守程序正義，客觀上無任何逼迫或其他
    不正方法，縱使被告基於某種因素而坦承犯行，要不能因此
    即認被告自白欠缺任意性（最高法院107年度台上字第3704
    號判決意旨參照）。查被告范克力雖於本院準備程序中辯稱
    ：警詢筆錄之記載與其陳述內容不符云云（見本院卷第59頁
    ），然經本院勘驗其於109年9月23日警詢筆錄之錄音錄影檔
    案，結果為：被告於員警詢問時均由通譯逐一翻譯問題內容
    ，且其向員警表示其不想回答，也不想作筆錄，亦對於員警
    就本案案情之問題均沉默拒答，並拒絕於警詢筆錄上簽名（
    見本院卷第95至97頁），而其於本院審理中已稱：其於警詢
    、檢察官訊問、本院準備程序及審理中，另案（即臺灣高雄
    地方法院110年訴字第392號違反戶籍法等案件）於專勤隊詢
    問時、偵訊中及法院準備程序中所述都實在，都是出於自由
    意志陳述等語（見本院卷第159頁），是被告就本案及另案
    之警詢、偵訊、準備程序及審理中之陳述，均具有任意性。
    依前揭法律規定，自得作為證據。
㈡、按被告以外之人於審判外之陳述，雖不符刑事訴訟法第159條
    之1至第159條之4等規定，而經當事人於審判程序同意作為
    證據，法院審酌該言詞陳述或書面陳述作成時之情況，認為
    適當者，亦得為證據。當事人、代理人或辯護人於法院調查
    證據時，知有刑事訴訟法第159條第1項不得為證據之情形，
    而未於言詞辯論終結前聲明異議者，視為有前項之同意，刑
    事訴訟法第159條之5定有明文。查本案判決所引用以下審判
    外作成之相關供述證據，被告范克力業於本院準備程序訊問
    中陳明：同意法院審酌這些證據，有證據能力；除其警詢筆
    錄外，其他證據不爭執等語明確（見審易卷第85頁，本院卷
    第59頁）；此外，公訴人於本院審判期日表示無意見而不予
    爭執，被告於本院審判期日則表示無意見或不記得，亦未爭
    執證據能力（見本院卷第111至115頁、第133至159頁），且
    公訴人及被告均未於言詞辯論終結前聲明異議，本院審酌前
    開證據資料製作時之情況，尚無違法取得及證明力明顯過低
    之瑕疵，認以之作為證據應屬適當，且各該證據均經本院於
    審判期日依法進行證據之調查、辯論，被告於訴訟上之防禦
    權，已受保障，故前開證據資料均有證據能力。
二、非供述證據
　　本案判決其餘所依憑認定被告犯罪事實之各項非供述證據，
    本院亦查無有何違反法定程序取得之情形，依刑事訴訟法第
    158條之4規定之反面解釋，均具有證據能力。
貳、實體方面
一、訊據被告矢口否認有何偽造特種文書之犯行，辯稱：其沒有
    偽造胡明強居留證，也沒有於109年8月25日下午3時42分許
    至統一超商縣北門市透過宅急便將偽造之胡明強居留證寄送
    至基隆市○○○○○區○○街00號，亦沒有於同日晚間7時17分至統
    一超商源盛門市之自動櫃員機持鄭李姑帳戶之提款卡提領款
    項，其租屋處為警查扣如附表一編號1至21所示之物是友人
    寄放在其房間，非其所有云云。經查：
㈠、持用Nguyen Phuong Anh帳號之人於109年8月10日、13日在不
    詳地點，在Facebook社群網站使用該帳號宣傳其能代客製作
    中華民國居留證之特種文書。經員警於109年8月14日及17日
    喬裝買家以Messenger通訊軟體向Nguyen Phuong Anh帳號詢
    問偽造中華民國居留證交易事宜，並於同年月17日下午3時1
    1分、5時48分，將「姓名：HO MINH CUONG，胡明強，1989
    年9月22日」之人別資料、胡明強半身照片，以及欲收受偽
    造中華民國居留證之「基隆市○○○○○區○○街00號」地址，傳
    送予Nguyen Phuong Anh帳號。嗣持用Nguyen Phuong Anh帳
    號之人即於109年8月25日中午12時9分以Messenger通訊軟體
    通知員警偽造之胡明強居留證業已製作完成，並指示員警將
    偽造胡明強居留證之對價4,000元，匯入鄭李姑帳戶。員警
    遂依持用Nguyen Phuong Anh帳號之人之指示，於109年8月2
    5日中午12時9分起至同日下午2時11分間之某時，將1,205元
    、2,795元（共4,000元）匯入鄭李姑帳戶內，並於109年8月
    25日下午2時11分以Messenger通訊軟體通知持用Nguyen Phu
    ong Anh帳號之人業已匯款。俟員警於109年8月26日下午1時
    21分收受如附表一編號1所示偽造之胡明強居留證1張，並扣
    得如附表編號一編號2至4所示用以寄送及包裝胡明強居留證
    之物，遂於109年9月23日下午1時55分持本院核發之搜索票
    至被告租屋處搜索，復扣得如附表二編號1至21所示之物等
    事實，此有Nguyen Phuong Anh帳號於109年8月10日、13日
    在Facebook社群網站個人頁面刊登意指偽造及販賣中華民國
    居留證等證件之訊息（見臺灣桃園地方檢察署109年度偵字
    第31602號卷【下稱偵31602號卷】第55頁及反面）、員警喬
    裝買家以Messenger通訊軟體與持用Nguyen Phuong Anh帳號
    之人聯繫之對話內容（見偵31602號卷第55頁反面至第67頁
    反面，詳如附表三所示之對話紀錄）、員警以帳號末5碼為
    「90285」號之帳戶於109年8月25日將1,205元、2,795元（
    共4,000元）匯入鄭李姑帳戶之歷史交易明細查詢結果（見
    偵31602號卷第109頁反面）、員警於109年8月26日下午1時2
    1分收受如附表二編號1至4所示之胡明強居留證、紅包袋、
    宅急便包裝袋及宅急便聯單之外觀照片（見偵31602號卷第1
    71至175頁）、本院核發之搜索票及基隆市警察局搜索扣押
    筆錄、扣押物品目錄表（見偵31602號卷第29頁、第31至37
    頁、第41至45頁）、員警於109年9月23日搜索范克力租屋處
    之現場照片（見臺灣桃園地方檢察署109年度偵字第29735號
    卷【下稱偵29735號卷】一第215至227頁），以及由范克力
    承租桃園市○○區○○○路000號701室而簽立之房屋租賃契約書
    （見偵31602號卷第101頁）等證在卷可佐。此外，如附表二
    編號1所示之胡明強居留證經送內政部移民署國境事務大隊
    鑑識調查隊鑑驗，結果為：送鑑中華民國居留證第FC000000
    00號（署名胡明強，HO MINH CUONG，出生日期1989年9月22
    日）為整張偽造，有內政部移民署國境事務大隊鑑識調查隊
    鑑驗書（見偵31602號卷第103頁）附卷可證。是此部分事實
    ，首堪認定。
㈡、本案偽造之胡明強居留證係由持用Nguyen Phuong Anh帳號之
    人將收件人資料及收件地址告知被告後，再由被告將偽造之
    胡明強居留證1張寄送予員警之事實，有下列證據可資證明
    ：
１、經本院勘驗被告於109年9月23日警詢時錄音錄影檔案，結果
    為：「被告於警詢時所穿之上衣顏色為深藍色，領口處有『
    紅色螺旋紋』圖案、右肩至上右胸口處有『白色羽毛』圖案、
    左肩至上左胸口處有『白色羽毛』圖案、右手肘關節處有『紅
    色螺旋紋』圖案、右手臂處有『白色羽毛』圖案、右手腕處有『
    紅色螺旋紋』圖案；其所穿之短褲顏色為淺藍色、材質為牛
    仔布料，該短褲之左、右大腿處均有『破損、牛仔褲鬚』及褲
    尾處有『折褲尾』之造型。」（見本院卷第97至98頁），與於
    109年8月25日下午3時42分許至統一超商縣北門市填寫收件
    人資料並寄送前開偽造之胡明強居留證至員警指定地址之人
    所穿上衣、短褲之特徵（見偵31602號卷第71至75頁反面）
    ，以及被告於109年9月23日在其住處為警搜索並限制其行動
    自由時身穿之衣服、褲子（見偵29735號卷一第225頁反面）
    完全相同，顯見於109年8月25日下午3時42分許至統一超商
    縣北門市以宅急便寄送偽造之胡明強居留證之人確係被告無
    訛。
２、參以員警以Messenger通訊軟體與Nguyen Phuong Anh帳號聯
    繫之對話內容（節錄）為：「員警：（傳送「基隆市○○○○○
    區○○街00號」地址之擷圖照片）。」、「Nguyen Phuong An
    h：我寄到基隆市○○○○○區○○街00號給你唷。」、「員警：匯
    款帳號末5碼是90285。分兩筆，第一筆1025（按應為1,205
    元，此為誤載），第二筆2795。聯絡電話號碼：0000000000
    。還有匯款人：武黃草媚。（傳送匯款1,205元、2,795元之
    收據擷圖）。以上就是收據擷圖哦，…」（見偵31602號卷第
    59頁及反面、第65頁及反面）等節，與如附表二編號4所示
    宅急便聯單上記載之收件人姓名為「武黃草媚」、收件人地
    址為「基隆市○○○○○區○○街00號」及收件人手機為「0000-00
    0-000」乙節（見偵31602號卷第171頁）一致，足認員警向
    持用Nguyen Phuong Anh帳號之人告知收件人姓名、連絡電
    話及收件地址後，該持用Nguyen Phuong Anh帳號之人旋即
    將收件人姓名、連絡電話及收件地址告知被告，再由被告於
    上述時地以宅急便方式將偽造之胡明強居留證寄予員警，至
    為明確。
㈢、本案係由被告至統一超商源盛門市內自動櫃員機，持鄭李姑
    帳戶之提款卡提領偽造胡明強居留證之對價之事實，有下列
    證據可資證明：
１、證人鄭李姑於警詢及偵訊中證稱：其有將申辦之合作金庫銀
    行潮州分行帳號0000-000-000000號帳戶之提款卡借給越南
    籍移工使用等語（見偵31602號卷第51頁反面、第137頁反面
    ），且依員警以Messenger通訊軟體與Nguyen Phuong Anh帳
    號聯繫之對話內容（節錄）為：「Nguyen Phuong Anh：（
    傳送鄭李姑帳戶之存摺封面照片）你轉帳到這個帳戶給我，
    我再寄居留證給你。」、「員警：匯款帳號末5碼是90285。
    分兩筆，第一筆1025（按應為1,205元，此為誤載），第二
    筆2795。聯絡電話號碼：0000000000。還有匯款人：武黃草
    媚。（傳送匯款1,205元、2,795元之收據擷圖）。以上就是
    收據擷圖哦，…」（見偵31602號卷第63頁、第65頁反面），
    復有記載帳號末5碼為「90285」號之帳戶於109年8月25日將
    1,205元、2,795元（共4,000元）匯入鄭李姑帳戶之歷史交
    易明細查詢結果（見偵31602號卷第109頁反面）在卷可佐，
    是員警於109年8月25日確將偽造胡明強居留證之對價，即1,
    205元、2,795元（共4,000元）匯入鄭李姑提供予越南籍移
    工使用之上開合作金庫帳戶，至屬明確。
２、依鄭李姑帳戶之歷史交易明細查詢結果顯示於109年8月25日
    先有1,205元、2,795元（共4,000元）之款項匯入後，旋即
    經人持提款卡提領4,000元（見偵31602號卷第109頁反面）
    ，而於109年8月25日晚間7時17分許至統一超商源盛門市內
    自動櫃員機，持鄭李姑帳戶之提款卡提領偽造胡明強居留證
    對價之人，經自動櫃員機設置之監視器攝錄到該提領款項之
    人的髮型、眉型及眼睛形狀（見偵31602號卷第83至89頁）
    ，亦與被告於109年9月24日為警逮捕後，於警局製作人別資
    料時所拍攝之照片所顯示之髮型、眉型及眼睛形狀（見偵29
    735號卷一第191至195頁）相同，顯見持用Nguyen Phuong A
    nh帳號之人知悉員警已將偽造胡明強居留證對價4,000元匯
    入鄭李姑帳戶內後，即由被告負責於上述時地持鄭李姑帳戶
    之提款卡提領該筆款項甚明。　　
㈣、本案偽造之胡明強居留證係由持用Nguyen Phuong Anh帳號之
    人將胡明強之人別資料及半身照片告知被告，並由被告偽造
    胡明強居留證1張完成之事實，有下列證據可資證明：
１、被告前於另案即臺灣高雄地方法院110年訴字第392號違反戶
    籍法等案件，其於內政部移民署南區事務大隊高雄市專勤隊
    詢問及法院準備程序中自承：綽號「阿強」之人會利用網路
    遠端操作，把偽造的證件檔案傳給其，其負責把偽造的證件
    檔案列印出來、護貝及裁切製成成品，再以郵寄或者面交的
    方式交給客戶；「（問：警方於於109年5月25日15時52分，
    經你同意搜索後，在你現在地【桃園市○○區○○○街0號103室
    及室內停車場】查扣之ACER筆電1臺（含電源線及滑鼠1組）
    、護貝機1臺、影印機1臺、圓角裁切器2個、相片列印紙2包
    、護貝膜3包【2包未拆、1包已拆】、A4裁紙器1組及紅包袋
    4包，前述物品是否均為你所有？分別作何用途？）都是我
    所有，ACER筆電1臺（含電源線及滑鼠1組）是負責聯絡客戶
    ，還有將偽造證件的圖檔列印出來用；護貝機1臺，影印機1
    臺、圓角裁切器2個、相片列印紙2包、護貝膜3包【2包未拆
    、1包已拆】、A4裁紙器1組全都是用來製造假證件成品，如
    果所需要的證件比較厚，就必須要護貝4次；紅包袋4包，用
    來交貨時包裝用。」等語（見偵29735號卷一第287頁及反面
    ，臺灣高雄地方法院110年訴字第392號卷第63至64頁），並
    有內政部移民署南區事務大隊高雄市專勤隊搜索扣押筆錄、
    扣押物品目錄表及扣押物照片（見偵29735號卷二第227至22
    9頁反面、第231至233頁反面）附卷可佐，是被告於109年5
    月間另案所為之「偽造中華民國身分證」犯行，係其使用「
    筆記型電腦」將他人傳送予其之偽造證件圖檔列印出來後，
    使用「護貝機」、「影印機」、「圓角裁切器」、「相片列
    印紙」、「護貝膜」及「A4裁紙器」等物偽造假證件成品後
    ，再將偽造證件成品寄送予客戶乙節甚明。
２、又本案員警於109年9月23日持本院核發之搜索票至被告租屋
    處搜索時，扣得如附表一編號1至21所示之物，其中亦有「
    空白相片紙」、「圓角裁切器」、「護貝膠膜」、「Scotch
    護貝機」、「EPSON印表機」、「A4裁紙器」及「ASUS筆記
    型電腦」等物，有基隆市警察局搜索扣押筆錄及扣押物品目
    錄表（見偵31602號卷第31至37頁、第41至45頁）、員警搜
    索被告租屋處之現場照片（見偵29735號卷第215至219頁反
    面、第223頁面至225頁）在卷可佐，是本案偽造之胡明強居
    留證與被告於另案偽造之中華民國身分證均同為中華民國證
    件，且本案員警在被告租屋處扣得如附表一編號1至7所示之
    「空白相片紙」、「圓角裁切器」、「護貝膠膜」、「Scot
    ch護貝機」、「EPSON印表機」、「A4裁紙器」及「ASUS筆
    記型電腦」等物，均與被告於另案所為「偽造中華民國身分
    證」之犯行，為警查扣之「相片列印紙」、「圓角裁切器」
    、「護貝膜」、「護貝機」、「影印機」、「A4裁紙器」及
    「筆記型電腦」等物之用途及功能相同，衡情被告於前案為
    警查獲並扣得前開物品後，甫3個月即在其租屋處再扣得如
    附表一編號1至7所示相同功能及用途之物，綜據上證，是被
    告顯係以如附表一編號1至7所示之物再為本案偽造「姓名：
    HO MINH CUONG，胡明強，1989年9月22日」之人別資料及胡
    明強半身照片之中華民國居留證，堪以認定。
３、再者，員警以Messenger通訊軟體與Nguyen Phuong Anh帳號
    聯繫之對話內容（節錄）為：「員警：你好，看到你在幫失
    聯移工製作居留證，我想要知道辦一張要多少錢？」、「Ng
    uyen Phuong Anh：居留證1張4,000元。你想辦法再傳資料
    給我。」、「員警：需要什麼資料呢？」、「Nguyen Phuon
    g Anh：你給我姓名、出生日期跟大頭照，還有給我你想要
    登記的地址。」、「員警：那我將我的資料傳給你，讓你方
    便作我的居留證囉。HO MINH CUONG，胡明強，1989年9月22
    日。」、「Nguyen Phuong Anh：好的。你幫我拍這樣的照
    片。（傳送半身照）。」、「員警：（傳送如附表二編號1
    所示居留證上之半身照）」、「Nguyen Phuong Anh：（傳
    送展示偽造胡明強居留證之實物影片）你的居留證好了。」
    （見偵31602號卷第55頁反面、第57頁反面、第59頁及反面
    、第61頁）等節，與如附表二編號1所示偽造之胡明強居留
    證1張上所載之人別資料為「姓名：胡明強，HO MINH CUONG
    ，出生日期：1989年9月22日」、胡明強半身照（見偵31602
    號卷第175頁）相同，並依本院俱前所認本案偽造之胡明強
    居留證係由持用Nguyen Phuong Anh帳號之人將收件人資料
    及收件地址告知被告後，再由被告將偽造之胡明強居留證1
    張寄送予員警之事實觀之，參以被告於另案係使用筆記型電
    腦將他人傳送予其之偽造證件圖檔列印出來後，使用護貝機
    、影印機、圓角裁切器、相片列印紙、護貝膜及A4裁紙器等
    物偽造假證件成品後，再將偽造之證件寄送予客戶乙節，足
    認持用Nguyen Phuong Anh帳號之人於獲悉胡明強之人別資
    料及半身照片後，是將載有胡明強之人別資料及半身照片之
    偽造證件圖檔傳送予被告，由被告將該圖檔列印出來，並使
    用如附表一編號1至7所示之物偽造胡明強居留證成品1張完
    竣，再將之寄送予員警完成交易，已為明確。
㈤、按共同正犯，本係互相利用，以達共同目的，並非每一階段
    行為，各共同正犯均須參與。而共同實施犯罪行為，在合同
    意思範圍以內，相互利用他人之行為，以達其犯罪之目的，
    原不必每一階段行為均經參與，祇須分擔犯罪行為之一部，
    即應對於全部所發生之結果共同負責（最高法院28年上字第
    3110號判例、72年度台上字第1978、5739號判決意旨參照）
    。另按共同正犯之意思聯絡，原不以數人間直接發生者為限
    ，即有間接之聯絡者，亦包括在內。如甲分別邀約乙、丙犯
    罪，雖乙、丙間彼此並無直接之聯絡，亦無礙於其為共同正
    犯之成立（最高法院77年台上字第2135號判例意旨參照）。
    被告雖並未與員警聯繫偽造中華民國居留證交易事宜，然其
    負責偽造胡明強居留證，並將之寄予員警指定地址，以及提
    領偽造胡明強居留證之對價，而不論與客戶聯繫偽造中華民
    國居留證交易事宜、偽造居留證或寄送偽造居留證予買家等
    行為，均係實行偽造中華民國居留證計畫不可或缺之重要環
    節，是被告就其參與之行為，係與持用Nguyen Phuong Anh
    帳號之人間，各自分擔犯罪行為之一部分，經分工合作並相
    互利用他人之行為以達犯罪目的，相互間就偽造胡明強居留
    證之行為，具有相互利用之合同意思，分擔犯罪行為，被告
    對於其所參與之犯罪結果，自應共同負責。
㈥、被告固以前詞置辯，然依上開事證，已足認被告確係「偽造
    胡明強居留證」、「將偽造之胡明強居留證寄送予員警」、
    「持鄭李姑帳戶之提款卡提領偽造胡明強居留證之對價」之
    人，被告前揭所辯，洵不足採。又被告雖於本院準備程序中
    供稱：在其住處查扣的東西都不是其所有，係其友人「阿映
    」寄放在其住處云云（見審易卷第84頁）；再改稱：係「An
    h」，中文名字叫「阿央」之人寄放在其房間云云（見本院
    卷第58頁）；復於本院審理中再改稱：其在網路上賣衣服，
    係以宅急便方式寄送給客人，其他東西都是「阿雄」之人寄
    放在其住處云云（見本院卷第112至113頁），前後供述不一
    ，顯見「阿映」、「阿央」或「阿雄」之人均係其為卸責而
    虛詞捏造之人，亦不足採。
㈦、檢察官雖聲請將如附表一編號18所示之手機，送內政部警政
    署刑事警察局為數位鑑識，欲證明於109年8月25日下午3時4
    2分許至統一超商縣北門市寄送偽造之胡明強居留證予員警
    之人確為被告（見本院卷第61頁），然本案事證已臻明確，
    業如前述，自核無再就前開手機囑託機關鑑定之必要，附此
    敘明。
㈧、綜上所述，被告所辯，顯係卸責之詞，俱不足採信。本案事
    證明確，被告所犯上開犯行，堪以認定，應依法論科。
二、論罪科刑
㈠、按刑法第2條第1項之規定，係規範行為後「法律變更」所生
    新舊法比較適用之準據法，故如新舊法處罰之輕重相同，即
    無比較適用之問題，非此條所指之法律有變更，即無本條之
    適用，應依一般法律適用原則，適用裁判時法（最高法院95
    年度第21次刑事庭會議決議參照）。查被告行為後，刑法第
    212條固於108年12月25日修正公布，並於同年月27日施行生
    效，然該次修正僅係將該條項罰金刑之刑度修正為「9,000
    元以下罰金」，與修正前之罰金刑，依刑法施行法第1條之1
    第2項前段規定提高30倍後之刑度，並無差異，是關於該條
    規定之修正，實質上並無法律效果及行為可罰性範圍之變更
    ，自無新舊法比較之問題，應依一般法律適用原則，適用裁
    判時法即現行刑法第212條之規定論處。
㈡、核被告所為，係犯刑法第212條之偽造特種文書罪。被告與持
    用Nguyen Phuong Anh帳號之人間，就其等所犯之偽造特種
    文書犯行，有犯意聯絡及行為分擔，應論以共同正犯。起訴
    意旨認被告涉犯偽造特種文書罪，未論其與持用Nguyen Phu
    ong Anh帳號之人為共同正犯，容有未洽，併此敘明。
㈢、爰以行為人之責任為基礎，審酌被告為賺取利益，與持用Ngu
    yen Phuong Anh帳號之人共同偽造中華民國居留證予外籍人
    士，足以生損害於胡明強及內政部移民署對外國人居留出境
    管理之正確性，更造成我國潛在社會治安問題，行為實不足
    取。再考量被告前曾涉犯共同偽造國民身分證罪，於109年5
    月25日為警查獲（見偵29735號卷一第247至253頁、第285至
    297頁，臺灣高雄地方檢察署109年度偵字第11264號卷第9至
    12頁），詎不知警惕，猶於109年8月再犯本案，無視我國法
    律，且一再否認犯行，更於本院準備程序中表示「其沒有犯
    罪，每次開庭都要請假，會影響其工作，浪費其時間、金錢
    」（見本院卷第98至99頁），態度惡劣，兼衡其為本案犯行
    之動機、目的，以及其自陳國中畢業之教育程度、職業為工
    人、貧寒之經濟狀況（見偵31602號卷第9頁）等一切情狀，
    量處如主文所示之刑。
三、驅逐出境部分
㈠、按外國人受有期徒刑以上刑之宣告者，得於刑之執行完畢或
    赦免後，驅逐出境。刑法第95條定有明文。又是否一併宣告
    驅逐出境，由法院酌情依職權決定之，採職權宣告主義。但
    驅逐出境，係將有危險性之外國人驅離逐出本國國境，禁止
    其繼續在本國居留，以維護本國社會安全所為之保安處分，
    對於原來在本國合法居留之外國人而言，實為限制其居住自
    由之嚴厲措施，故外國人犯罪經法院宣告有期徒刑以上之刑
    者，是否有併予驅逐出境之必要，應由法院依據個案之情節
    ，具體審酌該外國人一切犯罪情狀及有無繼續危害社會安全
    之虞，審慎決定之，尤應注意符合比例原則，以兼顧人權之
    保障及社會安全之維護（最高法院94年度台上字第404號判
    決意旨可參）。
㈡、經查，被告為越南國籍之外國人，本案為牟利而與持用Nguye
    n Phuong Anh帳號之人共同使用網路宣傳及販賣偽造中華民
    國居留證予不特定外籍人士，並受有期徒刑以上刑之宣告，
    本院考量其曾於109年5月間因共同偽造國民身分證而為警查
    獲（見偵29735號卷一第247至253頁、第285至297頁，臺灣
    高雄地方檢察署109年度偵字第11264號卷第9至12頁），詎
    不知悔改，於109年8月間再犯相似犯罪情節之本案，及其於
    我國居留期限已於110年11月21日屆至，有內政部移民署外
    人居停留資料查詢（外勞）-明細內容可參（見偵31602號卷
    第111頁）等情，認有驅逐出境之必要，爰依刑法第95條之
    規定，宣告於刑之執行完畢或赦免後驅逐出境。
四、沒收部分
㈠、按供犯罪所用、犯罪預備之物或犯罪所生之物，屬於犯罪行
    為人者，得沒收之，刑法第38條第2項前段定有明文。經查
    ：
１、被告於另案即臺灣高雄地方法院110年訴字第392號違反戶籍
    法等案件，業已自承相片列印紙、圓角裁切器、護貝膜、護
    貝機、影印機、A4裁紙器及筆記型電腦等物係供偽造中華民
    國國民身分證犯罪所用之物，而前開物品與本案員警自被告
    租屋處扣得如附表一編號1至7所示之空白相片紙、圓角裁切
    器、護貝膠膜、Scotch護貝機、EPSON印表機、A4裁紙器、A
    SUS筆記型電腦(另含電源線、滑鼠、電腦包)等物之用途及
    功能相同，俱如前述，堪認扣案如附表一編號1至7所示之物
    ，均係被告所有且係其用以偽造本案中華民國居留證犯罪所
    用之物，自應依刑法第38條第2項之規定均宣告沒收。
２、被告於另案即臺灣高雄地方法院110年訴字第392號違反戶籍
    法等案件，其於內政部移民署南區事務大隊高雄市專勤隊詢
    問時自承紅包袋係用來交貨時包裝用等語（見偵29735號卷
    一第287頁反面），與員警收受如附表二編號1所示偽造之胡
    明強居留證時，亦有如附表二編號2所示之紅包袋包裝前開
    居留證之情形相同（見偵31602號卷第173頁），且被告於10
    9年8月25日下午3時42分許，進入統一超商縣北門市寄送偽
    造之胡明強居留證前，其手上已拿有宅急便包裝袋，有統一
    超商縣北門市櫃台監視器畫面擷圖（見偵29735號卷一第79
    至87頁）在卷可佐，足認用來包裹前開偽造居留證之如附表
    二編號2、3所示之紅包袋1只及宅急便包裝袋1只，均係被告
    原已備妥，屬其所有供本案犯罪所用之物，亦應依刑法第38
    條第2項之規定宣告沒收。
３、扣案如附表二編號1所示偽造之中華民國居留證，係被告本案
    犯罪所生之物，應依刑法第38條第2項規定宣告沒收。
㈡、按犯罪所得，屬於犯罪行為人者，沒收之；前2項之沒收，於
    全部或一部不能沒收或不宜執行沒收時，追徵其價額，刑法
    第38條之1第1項前段、第3項分別定有明文。又任何人都不
    得保有犯罪所得為普世基本法律原則，犯罪所得之沒收、追
    繳或追徵，在於剝奪犯罪行為人之實際犯罪所得（原物或其
    替代價值利益），使其不能坐享犯罪之成果，以杜絕犯罪誘
    因，可謂對抗、防止經濟、貪瀆犯罪之重要刑事措施，性質
    上屬類似不當得利之衡平措施，著重所受利得之剝奪。然苟
    無犯罪所得，自不生利得剝奪之問題，固不待言，至二人以
    上共同犯罪，關於犯罪所得之沒收、追繳或追徵，倘個別成
    員並無犯罪所得，且與其他成員對於所得亦無事實上之共同
    處分權時，同無利得可資剝奪，特別在集團性或重大經濟、
    貪污犯罪，不法利得龐大，一概採取絕對連帶沒收、追繳或
    追徵，對未受利得之共同正犯顯失公平；又所謂各人「所分
    得」，係指各人「對犯罪所得有事實上之處分權限」，法院
    應視具體個案之實際情形而為認定：倘若共同正犯各成員內
    部間，對於不法利得分配明確時，固應依各人實際分配所得
    沒收；然若共同正犯成員對不法所得並無處分權限，其他成
    員亦無事實上之共同處分權限者，自不予諭知沒收；至共同
    正犯各成員對於不法利得享有共同處分權限時，則應負共同
    沒收之責。至於上揭共同正犯各成員有無犯罪所得、所得數
    額，係關於沒收、追繳或追徵標的犯罪所得範圍之認定，因
    非屬犯罪事實有無之認定，並不適用嚴格證明法則，無須證
    明至毫無合理懷疑之確信程度，應由事實審法院綜合卷證資
    料，依自由證明程序釋明其合理之依據以認定之（最高法院
    104年度台上字第3937號判決意旨參照）。查員警於109年8
    月25日將1,205元、2,795元（共4,000元）匯入鄭李姑帳戶
    後，被告即於同日晚間7時17分許至統一超商源盛門市內自
    動櫃員機，持鄭李姑帳戶之提款卡提領偽造胡明強居留證之
    對價，已如前述，堪認未扣案之1,205元、2,795元（共4,00
    0元）確係遭被告提領甚明，復無其他事證可資證明持用Ngu
    yen Phuong Anh帳號之人就前開偽造居留證之對價有分得款
    項，是員警匯入鄭李姑帳戶內之4,000元均屬被告本案犯罪
    所得，應依刑法第38條之1第1項、第3項之規定宣告沒收，
    並於全部或一部不能沒收或不宜執行沒收時，追徵其價額。
㈢、至於扣案如附表一編號8至21所示之物，並無證據證明與被告
    本案之偽造特種文書犯行有關，本院自不得宣告沒收。扣案
    如附表二編號4所示之宅急便聯單1張，固係被告用以寄送本
    案偽造之胡明強居留證所用之物，惟衡情一般人至統一超商
    以宅急便寄送物品時，係由店員提供宅急便聯單予寄件人並
    填寫各欄位之資料後，再貼於宅急便包裝袋上寄出，而被告
    於109年8月25日下午3時42分許，至統一超商縣北門市寄送
    偽造之胡明強居留證前，其手上僅拿有宅急便包裝袋，而未
    見該宅急便包裝袋上已貼有宅急便聯單，且其係在現場指示
    統一超商縣北門門市店員在宅急便聯單上填寫資料，有統一
    超商縣北門市櫃台監視器錄影畫面擷圖（見偵29735號卷一
    第79至87頁）在卷可佐，顯見如附表二編號4所示之宅急便
    聯單1張乃係由統一超商縣北門市店員提供予被告寄送包裹
    之用，而非被告所有之物，亦非違禁物，自不得宣告沒收。
    又未扣案之鄭李姑帳戶提款卡1張，雖係被告持以提領本案
    犯罪所得所用之犯罪工具，然非被告所有之物，迭據證人鄭
    李姑陳明在卷（見偵31602號卷第51頁反面、第137頁反面）
    ，則非違禁物，亦不得宣告沒收，附此指明。
據上論斷，應依刑事訴訟法第299條第1項前段，刑法第28條、第
212條、第38條第2項、第38條之1第1項前段、第3項、第95條，
刑法施行法第1條之1第1項，判決如主文。
本案經檢察官陳嘉義提起公訴，經檢察官黃鈺斐到庭執行職務。
中　　華　　民　　國　　111 　年　　6 　　月　　2 　　日
              刑事第六庭  審判長法  官  劉淑玲
                                法  官  何宇宸
                                法  官  何啓榮
以上正本證明與原本無異。
如不服本判決應於收受判決後20日內向本院提出上訴書狀，並應
敘述具體理由。其未敘述上訴理由者，應於上訴期間屆滿後20日
內向本院補提理由書(均須按他造當事人之人數附繕本)「切勿逕
送上級法院」。
                                書記官  潘瑜甄 
中　　華　　民　　國　　111 　年　　6 　　月　　7 　　日
附錄本案論罪科刑法條：中華民國刑法第212條。
中華民國刑法第212條
偽造、變造護照、旅券、免許證、特許證及關於品行、能力、服
務或其他相類之證書、介紹書，足以生損害於公眾或他人者，處
1年以下有期徒刑、拘役或9千元以下罰金。
附表一（自范克力租屋處查扣之扣案物）：
編號 扣案物品 數量 1 空白相片紙。 1包。 2 圓角裁切器。 1只。 3 護貝膠膜。 2盒。 4 Scotch護貝機。 1臺。 5 EPSON印表機。 1臺。 6 A4裁紙器。 1臺。 7 ASUS筆記型電腦(另含電源線、滑鼠、電腦包)。 1部。 8 空紅包袋。 1疊。 9 宅急便包裝袋。 1捆。 10 空白宅急便聯單。 25份。 11 膠帶。 1捲。 12 電子發票證明聯。 1張。 13 新竹市農會提款卡。 1張。 14 莫氏丘絃名下中國信託銀行帳戶之存摺及提款卡。 1組。 15 范克力名下中華郵政帳戶之存摺。 1組。 16 刻有「范克力」之印章。 1個。 17 房屋租賃契約（范克力租屋處）。 1本。 18 IPhone手機（外觀為玫瑰金、黑色手機殼）。 1具。 19 IPhone手機（外觀金色，IMEI碼：000000000000000號）。 1具。 20 IPhone手機（外觀白色，IMEI碼：000000000000000號）。 1具。 21 HTC手機（外觀白色）。 1具。 
附表二（喬裝員警提出之扣案物）：
編號 扣案物品 數量 1 偽造之中華民國居留證（內容略為「類別：外僑居留證統一證號：FC00000000，姓名：胡明強，HO MINH CUONG，出生日期：1989年9月22日，核發日期：2020/02/09換領）。 1張。 2 紅包袋。 1只。 3 宅急便包裝袋。 1只。 4 宅急便聯單。 1張。 
附表三（喬裝員警以Messenger通訊軟體與Nguyen Phuong Anh帳
號聯繫之對話內容）：
時間 傳送訊息者 訊息內容 109年8月14日下午4時13分 員警 你好，看到你在幫失聯移工製作居留證，我想要知道辦一張要多少錢？ - Nguyen Phuong Anh 居留證1張4,000元。你想辦法再傳資料給我。 - 員警 需要什麼資料呢？ 109年8月14日下午6時05分 Nguyen Phuong Anh 你給我姓名、出生日期跟大頭照，還有給我你想要登記的地址。 - 員警 我想問這要多久可以辦好？收到居留證之後再給你錢嗎？ 109年8月14日下午6時37分 Nguyen Phuong Anh 是的，只要一個工作天就可以了。 109年8月17日下午3時11分 員警 那我將我的資料傳給你，讓你方便作我的居留證囉。HO MINH CUONG，胡明強，1989年9月22日。 - 員警 我居留證的收件地址請寄給我女朋友，因為我們兩個住一起，但是我不懂中文，所以我傳給你網址，上面有我們兩個住的地址，你再寄到那個地址給我。 - Nguyen Phuong Anh 我點不進去那個網址。 - 員警 那我要怎麼給你地址？我很需要這張居留證。（傳送「基隆市○○○○○區○○街00號」地址之擷圖照片）。我女朋友剛剛傳給我她現在上班公司的地址，你再寄到這個地址給我吧，可以嗎？ 109年8月17日下午4時25分 Nguyen Phuong Anh 好的。你幫我拍這樣的照片。（傳送半身照）。 109年8月17日下午5時48分 員警 好的。（傳送如附表二編號1所示居留證上之半身照）。 109年8月17日下午6時34分 Nguyen Phuong Anh 你們的地址在哪裡呢？ - 員警 （傳送「基隆市○○○○○區○○街00號」地址之擷圖照片）。基隆唷。寄到這個地址。我女朋友在這裡工作。不知道你是用寄的還是面交？ - Nguyen Phuong Anh 嗯。我用寄的。 - 員警 要怎麼繳款？如果能先讓我看會更好。 - Nguyen Phuong Anh 好了，我會說。 109年8月25日中午12時9分 Nguyen Phuong Anh （傳送展示偽造胡明強居留證之實物影片）你的居留證好了。 - Nguyen Phuong Anh （傳送鄭李姑帳戶之存摺封面照片）你轉帳到這個帳戶給我，我再寄居留證給你。 109年8月25日中午12時40分 員警 欸，早先我問你先給我居留證再匯錢給你嗎？你說「好」。現在怎麼說要匯完錢才寄居留證？ 109年8月25日下午1時 Nguyen Phuong Anh 我已經傳給你看過了。你覺得好就匯錢給我。我寄卡片給你。而且卡片製作完了，我留著幹嘛呢？ - 員警 那等一下我匯款給你，什麼時候卡片會在我手裡？ - Nguyen Phuong Anh 今天內匯錢給我，明天你會收到卡片。 - 員警 你按照我提供的地址寄件吧。 - Nguyen Phuong Anh （傳送「基隆市○○○○○區○○街00號」地址之擷圖照片）。我寄到基隆市○○○○○區○○街00號給你唷。等送件到了，你叫你朋友出來收件喲。 - 員警 但是沒有電話號碼，你們怎麼跟我女朋友聯絡？ - Nguyen Phuong Anh 那你將電話號碼寄給我。 109年8月25日下午2時11分 員警 我剛匯款給你了哦。匯款帳號末5碼是90285。分兩筆，第一筆1025（按應為1,205元，此為誤載），第二筆2795。請你查查看，然後明天按照以上我提供的地址寄卡片給我。聯絡電話號碼：0000000000。我女朋友會出來替我收件。還有匯款人：武黃草媚。 - Nguyen Phuong Anh 你要拍收據給我。 - 員警 （傳送匯款1,205元、2,795元之收據擷圖）。以上就是收據擷圖哦，我女朋友用手機匯款給你。OK了吧？ - Nguyen Phuong Anh 等一下，我去檢查，如果行，我就馬上寄件給你。 - Nguyen Phuong Anh OK，明天他們會跟你女朋友聯絡。他們call時，你女朋友可以立即出來收件嗎？ - 員警 收件時間是早上還是下午呢？ - Nguyen Phuong Anh 大概11點過後。叫女朋友付給他們130元運費。 - 員警 還要多付130元運費？我以為4,000元是包含所有的啊！ - Nguyen Phuong Anh 你去別的地方做，也是這個價錢。你提醒女朋友明天記得注意電話出來收件喲。 109年8月26日上午11時20分 員警 送件的人到了嗎？ - Nguyen Phuong Anh 到了他們會打電話給你女朋友。的確今天會收到件，你放心，留意電話。 - 員警 昨天你說今天大概11點過後。我想現在就可以收到了啊。 - Nguyen Phuong Anh 你就是幫我留意電話，今天會收到。